【裁判字號】    94,財管,101
【裁判日期】    950215
【裁判案由】    選定遺產管理人
【裁判全文】
臺灣臺中地方法院民事裁定             94年度財管字第101號
聲  請  人  香港商香港上海匯豐銀股份有限公司
法定代理人  甲○○
代  理  人  戊○○
上列聲請人聲請選定被繼承人丙○○遺產管理人事件，本院裁定
如下：
    主  文
聲請駁回。
聲請費用由聲請人負擔。
    理  由
一、本件聲請意旨略以：被繼承人丙○○（女、民國○○年○月
    ○日生、身分證統一編號：Ｚ000000000號、民國
    九十四年四月二十一日死亡、繼承開始時設籍臺中市○區○
    ○路一段一九六號），生前於九十年十月二十六日提供其所
    有座落於「臺中市○區○○段五七五地號及建號三三八、門
    牌號碼臺中市○區○○路一段一九六號」之不動產設定抵押
    權，以擔保債務人劉淑慧向聲請人借款新臺幣（下同）五百
    七十萬元，嗣後債務人於九十四年八月三十一日起即未再給
    付本息，倘欠本金五百七十萬元，依約定，借款人即喪失期
    限利益，全部債務視為立即到期。然被繼承人丙○○於九十
    四年四月二十一日死亡，遺有上開抵押之不動產，惟被繼承
    人之親屬迄今未辦理繼承登記，法定繼承人既未依民法第一
    千一百七十七條之規定選定遺產管理人，聲請人為利害關係
    人，爰依法聲請選任遺產管理人等語，並提出他項權利證明
    書及抵押權設定契約書、消費性借款暨擔保透支借款約定書
    、被繼承人死亡證明書、土地及建物謄本均影本各乙份、戶
    籍謄本均影本四份為證。
二、按繼承開始時，繼承人有無不明，而不能依民法第一千一百
    七十七條由親屬會議選任遺產管理人或無親屬會議時，依民
    法第一千一百七十八條第二項、非訟事件法第一百四十五條
    之規定，固得由利害關係人聲請法院選任之，惟此限於繼承
    開始繼承人有無不明之情形，始有其適用。此為民法第一千
    一百七十七條、第一千一百七十八條第二項所規定。又所謂
    繼承開始時，繼承人之有無不明，係指有無配偶及民法第一
    千一百三十八條各款血親不明之謂，如確有繼承人生存，即
    不得謂繼承人有無不明。最高法院八十二年度臺上字第一三
    三０號著有裁判足資參酌（最高法院民事裁判書彙編第十二
    期五七四至五八一頁）。
三、經查：聲請人主張被繼承人丙○○於九十四年四月二十一日
    死亡乙情，業據聲請人提出丙○○之死亡證明書為證，自堪
    信聲請人此部分主張為真實。又聲請人主張被繼承人丙○○
    親屬迄今未辦理繼承登記，法定繼承人亦未依民法第一千一
    百七十七條之規定選定遺產管理，爰聲請選定遺產管理人等
    語，惟據聲請人所提出之戶籍資料，被繼承人尚有丁○○、
    乙○○、周淑貞等子女，另依本院依職權向本院民事紀錄科
    查詢，亦查無被繼承人之繼承人拋棄繼承或限定繼承之聲請
    ，有本院民事紀錄科查詢表乙份在卷足參，是本件被繼承人
    尚有繼承人，自非屬無人繼承事件，揆諸首揭規定說明，本
    件聲請人遽以聲請選定遺產管理人，於法自有未合，應予駁
    回。
四、依非訟事件法第二十一條第一項前段，裁定如主文。
中    華    民    國    95    年    2     月    15    日
                  家事法庭    法  官  王靜秋
以上正本係照原本作成。
如對本裁定抗告，須於裁定送達後十日內向本院提出抗告狀（須
附繕本）。
中    華    民    國    95    年    2     月    15    日
                              書記官


司法院資訊處製作；財團法人民間司法改革基金會備份。
